【裁判字號】    92,訴,1129
【裁判日期】    920429
【裁判案由】    返還借款等
【裁判全文】
臺灣臺北地方法院民事判決  九十二年度訴字第一一二九號
    原      告  甲○○
    被      告  丙○○
                乙○○
右當事人間請求返還借款等事件，本院判決如左：
    主      文
被告應連帶給付原告新台幣貳佰拾萬元及自民國九十一年十月十三日起至清償日止
，按月息百分之一．三計算之利息，暨按上開利率百分之九計付之違約金。
訴訟費用由被告連帶負擔。
本判決於原告以新台幣柒拾伍萬元供擔保後，得假執行。但被告如於假執行程序實施
前以新台幣貳佰拾萬元為原告預供擔保，得免為假執行。
    事      實
甲、原告方面：
一、聲明：如主文第一項所示，並願供擔保請准宣告假執行。
二、陳述：
（一）被告丙○○以被告乙○○為連帶保證人，於民國九十一年六月六日向原告借用
      新台幣（下同）二百四十萬元，借款期限為九十一年六月六日起至九十四年六
      月六日止，約定利息按月息百分之一．三計算，於每月十日按月付息，到期應
      一次償還本息。如有逾期履行時，借款人並喪失期限之利益，應立即全部償還
      ，除按原利率付息外，並應按上開利率百分之九計算違約金。詎被告丙○○僅
      償還本金十萬元，利息則自九十一年六月六日起分文未付，依上開約定，本件
      借款即視為全部到期，被告丙○○目前尚欠本金二百三十萬元及訴之聲明所示
      之利息、違約金未清償。被告乙○○為連帶保證人，依法應負連帶清償責任，
      為此提起本件訴訟。
（二）對被告抗辯所為之陳述：被告丙○○是自八十六年間即向原告借款，借款金額
      達一百四十餘萬元，因借了五年，依據當初約定之利率月息百分之一．三計算
      ，共計二百四十萬元。
三、證據：提出借據、支票六紙、本票一張、還款明細為證。
乙、被告方面：
一、聲明：駁回原告之訴及假執行之聲請。如受不利判決，願供擔保請准免為假執行
    。
二、陳述：
（一）被告丙○○於八十七年間陸續向原告借款一百萬元，原承諾每月攤還四萬元，
      嗣因生意不佳，故又和原告達成協議每月攤還二萬元。另被告丙○○已於八十
      七年至九十年間共還款八萬元，另於九十年七月三十一日至九十一年十月三十
      一日間還款十四萬元，九十二年二月十六日又還了三萬元，共計還款二十五萬
      元，並非如原告所陳僅還十萬元。
（二）九十一年六月六日原告至被告家中，持卷附二百四十萬元之借據及本票逼迫被
      告蓋章簽名。然被告丙○○僅餘本金七十五萬元未清償，而非二百四十萬元，
      故上開借據及本金之數額實不合理，況原告請求之利率為月息百分之一．三，
      顯然高過一般銀行借款利息之計算標準，亦超過法定標準。
三、證據：提出還款明細、自動櫃員機交易明細單、被告乙○○之診斷證明書為證。
    理      由
一、原告主張：被告丙○○以被告乙○○為連帶保證人，於九十一年六月六日向原告
    借用二百四十萬元，借款期限為九十一年六月六日起至九十四年六月六日止，約
    定利息按月息百分之一．三計算，於每月十日按月付息，到期應一次償還本息。
    如有逾期履行時，借款人並喪失期限之利益，應立即全部償還，除按原利率付息
    外，並應按上開利率百分之九計算違約金。又被告丙○○迄今僅償還本金十萬元
    ，利息則自九十一年六月六日起分文未付，依上開約定，本件借款即視為全部到
    期，被告丙○○目前尚欠本金二百三十萬元及訴之聲明所示之利息、違約金未清
    償。被告乙○○為連帶保證人，依法應負連帶清償責任，為此提起本件訴訟等語
    。被告則以：被告丙○○僅向原告借款一百萬元，且迄今已還款二十五萬元，至
    卷附之二百四十萬元之借據及本票係原告逼迫被告蓋章簽名。又原告請求之利率
    為月息百分之一．三，顯然高過一般銀行借款利息之計算標準，亦超過法定標準
    等語置辯。
二、本件原告主張之右揭事實，業據其提出與所述相符之借據、支票六紙、本票一張
    、還款明細為證，自堪信為真實。被告雖以前詞為辯，然查：
（一）按當事人主張其意思表示係因被詐欺或脅迫而為之者，應就其被詐欺或脅迫之
      事實，負舉證責任，最高法院二十一年上字二○一二號判例足資參照。本件被
      告既不爭執前開借據及本票上之簽名及印文為真正，則自應就其抗辯被脅迫之
      事實負舉證責任。查依被告丙○○簽發如附表所示之六紙支票觀之，其上所載
      之面額合計已達一百四十二萬五千元，而非被告所辯之一百萬元，而以一百四
      十二萬五千元為本金，以月息百分之一．三計算利息，計至九十一年六月六日
      止，再加上本金一百四十二萬五千元，其總額大約為二百四十萬元，故該借據
      及本票所載之二百四十萬元尚非無據。況被告迄至本件言詞辯論終結前並未舉
      證證明原告有為脅迫之事實，是被告辯稱該二百四十萬元之借據及本票係原告
      逼迫其等蓋章簽名一語，即無足採。
（二）次按和解契約合法成立，兩造當事人即均應受該契約之拘束，縱使一造因而受
      不利益之結果，亦不得事後翻異，更就和解前之法律關係再行主張，最高法院
      十九年上字第一九六四號著有判例甚明。查本件無論被告丙○○於八十六、八
      十七年間向原告借款一百萬元或一百四十餘萬元，然被告丙○○既於九十一年
      六月六日再次與原告簽訂放款借據，並表明借款為二百四十萬元，顯然被告丙
      ○○同意其向原告借款之本息以二百四十萬元作為結算之數額，則依前揭判例
      所示，被告丙○○自不得再抗辯其並未向原告借款二百四十萬元。再查，被告
      丙○○雖稱其已還款二十五萬元，但依兩造各提出之還款明細觀之，被告於九
      十一年六月六日簽訂該放款借據後僅還款九萬元，此亦為被告所不爭執，至被
      告於九十一年六月六日以前共還款若干，乃因被告於九十一年六月六日另簽訂
      放款借款已作結算之動作而不再重要，故原告僅請求被告償還借款本金二百三
      十萬元，依法有據。
（三）至被告另稱原告請求之利率為月息百分之一．三，顯然高過一般銀行借款利息
      之計算標準，亦超過法定標準等語。惟查，前開月息百分之一．三（即年息百
      分之十五．六）之利率既為兩造簽訂之放款借據第三條所明定，且未超逾民法
      第二百零五條規定：「約定利率，超過週年百分之二十者，債權人對於超過部
      分之利息，無請求權」最高利率之限制，則無論是否高過銀行之貸款利率，被
      告均應受拘束，是被告以前揭情詞置辯，洵無足採。
三、從而，原告依借貸契約及連帶保證之法律關係請求被告連帶給付借款二百三十萬
    元，及自九十一年十月十三日起至清償日止，按月息百分之一．三計算之利息，
    暨按上開利率百分之九計付之違約金，為有理由，應予准許。
四、兩造陳明願供擔保請為宣告假執行或免為假執行，經核均與規定相符，爰分別酌
    定相當之擔保金額予以宣告。
五、結論：
    本件原告之訴為有理由，依民事訴訟法第八十五第二項、第三百九十條第二項、
    第三百九十二條，判決如主文。
中      華      民      國    九十二    年      四      月    二十九    日
                                            民事第五庭法      官  林秀圓
右為正本係照原本作成
如對本判決上訴，須於判決送達後廿日內向本院提出上訴狀
中      華      民      國    九十二    年      四      月    二十九    日
                                                      法院書記官  林蓮女


司法院資訊處製作；財團法人民間司法改革基金會備份。
